【裁判字號】    95,訴緝,605
【裁判日期】    951220
【裁判案由】    毒品危害防制條例
【裁判全文】
臺灣臺中地方法院刑事判決             95年度訴緝字第605號
公  訴  人  臺灣臺中地方法院檢察署檢察官
被      告  乙○○
上列被告因毒品危害防制條例案件，經檢察官提起公訴（九十五
年度毒偵字第五六二號），本院合議庭裁定由受命法官獨任進行
簡式審判程序，判決如下：
    主  文
乙○○連續施用第一級毒品，累犯，處有期徒刑拾月；扣案之第
一級毒品海洛因玖包（驗餘淨重壹點肆公克，空包裝重貳點零
捌公克），均沒收銷燬之。又施用第二級毒品，累犯，處有期徒
刑陸月。應執行有期徒刑壹年貳月，扣案之第一級毒品海洛因玖
包（驗餘淨重壹點肆公克，空包裝重貳點零捌公克），均沒收
銷燬之。
    犯罪事實
一、乙○○前於民國九十年間，因施用毒品案件，經本院裁定觀
    察、勒戒後，認無繼續施用毒品之傾向，由臺灣臺中地方法
    院檢察署檢察官以九十年度毒偵字第一四二五號為不起訴處
    分確定；再於九十一年間，因施用毒品案件，經本院裁定觀
    察、勒戒後，認有繼續施用毒品傾向，經本院以九十一年度
    毒聲字第八二二號裁定令入戒治處所施以強制戒治，於九十
    二年三月二十一日強制戒治期滿執行完畢，並經本院以九十
    一年度訴字第一二四七號判處有期徒刑八月確定，於九十二
    年十一月二十一日執行完畢。
二、詎乙○○猶不知悔改，亦不思徹底戒絕毒品，復於前開強制
    戒治執行完畢後五年內，另基於施用第一級毒品海洛因之概
    括犯意及第二級毒品甲基安非他命之犯意：
    1.第一級毒品海洛因部分：自九十四年十二月九日某時起至
      同年月十五日某時止，連續在其位於臺中縣清水鎮○○路
      五二五之十號住處等處，以將第一級毒品海洛因羼在香菸
      中，再點燃吸取其煙霧之方式，非法施用第一級毒品海洛
      因多次，平均約一天施用一次。
    2.第二級毒品甲基安非他命部分：於九十四年十二月十四日
      上午八時許，在其位於臺中縣清水鎮○○路五二五之十號
      住處，以將第二級毒品甲基安非他命置於玻璃管中燒烤，
      而吸其產生煙霧之方式，非法施用第二級毒品甲基安非他
      命一次。
    嗣於九十四年十二月十六日十二時四十分許，在臺中市西屯
    區○○○路與福康路口為警查獲，並當場在其所駕駛之車牌
    號碼7425-LC號自小客車內扣得第一級毒品海洛因九包（驗
    餘淨重一．三四公克，空包裝重二．○八公克）。經警採尿
    送驗，均呈可待因、嗎啡及安非他命、甲基安非他命陽性反
    應，因而查悉上情。
二、案經臺中市警察局第一分局報請臺灣臺中地方法院檢察署檢
    察官偵查起訴。
    理    由
一、本件被告乙○○所犯係死刑、無期徒刑、最輕本刑為三年以
    上有期徒刑以外之罪，其於準備程序中就被訴事實為有罪之
    陳述，經告知簡式審判程序之旨，並聽取公訴人及被告之意
    見後，本院合議庭認為適宜而裁定由受命法官獨任進行簡式
    審判程序，合先敘明。
二、上開犯罪事實業據被告乙○○於偵訊（一級毒品部分）及本
    院審理時坦承不諱，且其於警詢時為警採集之尿液，經送中
    山醫學大學附設醫院藥物濫用檢測中心，以氣相析質譜儀Ｇ
    Ｃ／ＭＳ檢驗結果，均呈可待因、嗎啡及安非他命、甲基安
    非他命陽性反應，此有該醫院出具之濫用藥物尿液檢驗報告
    一份在卷可稽（偵卷第二二頁），此外，復有被告所有之第
    一級毒品海洛因九包（驗餘淨重一．三四公克，空包裝重二
    ．○八公克）扣案可資佐證；並有扣押物品目錄表一紙、現
    場圖一紙、真實姓名對照表一份等物存卷可，足徵被告之自
    白與事實相符，其確有施用第一、二級毒品海洛因及甲基安
    非他命之犯行，至堪認定。又查，被告有如犯罪事實欄所載
    ，曾經觀察勒戒、強制戒治等情，亦有臺灣高等法院被告全
    國前案紀錄表、臺灣臺中地方法院檢察署刑案資料查註紀錄
    表可佐，是被告確於前開強制戒治執行完畢釋放後五年內，
    再犯本件施用第一、二級毒品之犯行，應依法論科。
三、論罪科刑：
(一)、按海洛因、甲基安非他命分係毒品危害防制條例第二條第二
    項第一、二款所定之第一、二級毒品，不得非法施用。故核
    被告所為，係犯毒品危害防制條例第十條第一項之施用第一
    級毒品罪及同條例第十條第二項之施用第二級毒品罪。其因
    施用第一、二級毒品而持有第一、二級毒品之低度行為，為
    施用之高度行為所吸收，不另論罪。
(二)、被告行為後，刑法第五十六條連續犯之規定，業於九十四年
    一月七日修正公布刪除，並於九十五年七月一日施行，則被
    告之犯行，因行為後新法業已刪除連續犯之規定，此刪除雖
    非犯罪構成要件之變更，但顯已影響行為人刑罰之法律效果
    ，自屬法律有變更，依新法第二條第一項規定，比較新、舊
    法結果，仍應適用較有利於被告之行為時法律即舊法論以連
    續犯。是被告先後多次施用第一級毒品海洛因犯行，時間緊
    接，犯罪構成要件相同，顯係基於概括犯意為之，應依修正
    前刑法第五十六條連續犯之規定論以一罪，並加重其刑。
(三)、又被告所犯上開二罪，犯意各別，行為互殊，罪名不同，應
    分論併罰。
(四)、再被告有如犯罪事實欄所載曾受有期徒刑執行完畢之前科，
    此有臺灣臺中地方法院檢察署刑案資料查註紀錄表及臺灣高
    等法院被告全國前案紀錄表各一份在卷足憑，其於五年以內
    故意再犯本件有期徒刑以上之罪，不論依修正前之刑法第四
    十七條，或修正後第四十七條第一項之規定，均構成累犯，
    對被告而言並無有利或不利之情形，自不生新舊法比較之問
    題，應逕依修正前之刑法第四十七條，論以累犯，並加重其
    刑（施用第一級毒品部分，遞加重其刑）。
(五)、爰審酌被告一再施用毒品，經觀察勒戒、強制戒治後，仍不
    知戒惕，再次施用第一級毒品、第二級毒品，無視於毒品對
    於自身健康之戕害及國家對於杜絕毒品犯罪之禁令，不知戒
    除惡習，然念及被告坦承施用毒品犯行，態度尚稱良好，其
    施用毒品海洛因及安非他命並無危害他人，本之施用毒品者
    均有相當程度之成癮性及心理依賴，其犯罪心態與一般刑法
    犯罪之本質並不相同，容應以「病人」之角度為考量，並側
    重適當之醫學治療及心理矯治為宜，及被告施用毒品之次數
    及扣得第一級毒品之數量等一切情狀，分別量處如主文所示
    之刑，並定其應執行刑。又被告行為後，刑法第五十一條第
    五款亦已修正數罪併罰定其應執行者：「宣告多數有期徒刑
    者，於各刑中之最長期以上，各刑合併之刑期以下，定其刑
    期。但不得逾三十年。」，與舊法規定之數罪併罰定其應執
    行者：「宣告多數有期徒刑者，於各刑中之最長期以上，各
    刑合併之刑期以下，定其刑期。但不得逾二十年。」之規定
    相較，自以舊法規定之定應執行刑之上限為二十年對行為人
    較為有利，此為影響行為人刑罰之法律效果，是被告行為後
    法律已有所變更，經比較新舊刑法第五十一條第五款之規定
    ，新法之規定對被告並無較為有利之情形，應依刑法第二條
    第一項前段之規定，適用被告行為時之舊法，而定其應執行
    之刑。
五、至扣案之第一級毒品海洛因九包（驗餘淨重一．三四公克，
    空包裝重二．○八公克），係毒品危害防制條例第二條第二
    項第一款所定之第一級毒品，屬違禁物，不問是否屬被告所
    有，應依毒品危害防制條例第十八條第一項前段之規定，併
    宣告沒收並銷燬之。
據上論斷，應依刑事訴訟法第二百七十三條之一第一項、第二百
九十九條第一項前段，毒品危害防制條例第十條第一項、第二項
、第十八條第一項前段，刑法第十一條、第五十六條（修正前）
、第四十七條（修正前）、第五十一條第五款（修正前），判決
如主文。
本案經檢察官甲○○到庭執行職務。
中    華    民    國    95    年    12    月    20    日
                  刑事第八庭    法  官  洪堯讚
上正本證明與原本無異。
如不服本判決，應於送達後十日內向本院提出上訴狀（須附繕
本），上訴於台灣高等法院台中分院。
                                書記官  柳寶倫
中    華    民    國    95    年    12    月    20    日
附錄本案論罪科刑法條
毒品危害防制條例第十條
施用第一級毒品者，處六月以上五年以下有期徒刑。
施用第二級毒品者，處三年以下有期徒刑。


司法院資訊處製作；財團法人民間司法改革基金會備份。
